【裁判字號】    98,易,3499
【裁判日期】    981229
【裁判案由】    毒品危害防制條例
【裁判全文】
臺灣臺北地方法院刑事判決              98年度易字第3499號
公  訴  人  臺灣臺北地方法院檢察署檢察官
被      告  甲○○
上列被告因毒品危害防制條例案件，經檢察官提起公訴（98年度
毒偵字第3192號），本院判決如下：
    主  文
甲○○施用第二級毒品，累犯，處有期徒刑陸月，如易科罰金，
以新臺幣壹仟元折算壹日。
    事  實
一、甲○○前因施用毒品案件，經本院以90年度毒聲字第1825號
    裁定送觀察、勒戒後，因有繼續施用毒品之傾向，遂依本院
    91年度毒聲字第844 號裁定令入戒治處所施以強制戒治，嗣
    認無繼續戒治必要，而經本院裁定停止強制戒治，所餘戒治
    期間付保護管束，保護管束期間至92年4月7日期滿，未經撤
    銷停止強制戒治，視為執行完畢，並經臺灣臺北地方法院檢
    察署檢察官於民國92年7月16日以92年度戒毒偵字第118號為
    不起訴處分確定；又因殺人未遂及違反槍砲彈藥刀械管制條
    例案件，經本院於85年9月6日以85年度訴字第1036號判決各
    判處有期徒刑5年6月、1年，應執行有期徒刑6年2 月，並先
    後經臺灣高等法院於85年12月24日以85年度上訴字第4974號
    刑事判決及最高法院於86年5月16日以86年度臺上字第2856
    號判決駁回上訴確定後，於89年5 月23日假釋出獄。假釋期
    間，復因違反槍砲彈藥刀械管制條例案件，經本院於90年9
    月20日以90年度訴字第531號刑事判決判處有期徒刑2年，並
    經臺灣高等法院於90年12月27日以90年度上訴字第3551號刑
    事判決駁回上訴確定在案。嗣自92年1月22日起入監執行上
    開假釋經撤銷後所應執行之殘刑有期徒刑2 年16日，以及接
    續執行上開因違反槍砲彈藥刀械管制條例案件所處之有期徒
    刑2年，95年3月29日假釋出獄，假釋期間並付保護管束，95
    年12月31日假釋期滿，假釋未經撤銷以已執行完畢論。復因
    傷害案件，經本院以96年度簡字第3089號判決判處有期徒刑
    4 月確定，及因施用毒品案件，經本院以96年度簡字第3746
    號判決判處有期徒刑4月確定，上開2案嗣經本院以97年度聲
    字第518號裁定就傷害罪部分減為有期徒刑2月，並與不應減
    刑之施用毒品罪部分定應執行刑為有期徒刑5 月15日確定，
    於97年5月13日易科罰金執行完畢。
二、詎甲○○竟不知悔改，復基於施用第二級毒品甲基安非他命
    之犯意，於98年6 月20日晚間某時許，在其位於臺北縣深坑
    鄉○○村○○路33號住處內，施用甲基安非他命1 次。嗣於
    98年6月22日下午1時許，因另犯公共危險及過失致死案件為
    警查獲，並採集其尿液送驗後，呈甲基安非他命類陽性反應
    ，始悉上情。
三、案經臺北縣政府警察局新店分局報請臺灣臺北地方法院檢察
    署檢察官偵查起訴。
    理  由
一、按被告以外之人於審判外之言詞或書面陳述，除法律有規定
    者外，不得作為證據，刑事訴訟法第159條第1項定有明文，
    此即學理上所稱「傳聞證據排除法則」。依上開法律規定，
    傳聞證據原則上固無證據能力，但如法律別有規定者，即例
    外認有證據能力。經查，本案卷附之臺灣檢驗科技股份有限
    公司98年7月7日濫用藥物檢驗報告，係該公司依檢察機關概
    括授權囑託執行鑑定職務所出具之書面鑑定報告，依刑事訴
    訟法第159條第1項及同法第208條第1項準用同法第206條第1
    項之規定，係屬傳聞法則之例外，自得作為證據。
二、前揭事實，業據被告迭次於警詢及本院審理時均坦承不諱（
    見偵卷第3至5頁、本院卷第27頁反面），且被告為警查獲後
    所採集之尿液經送鑑驗結果，呈甲基安非他命類陽性反應，
    此有臺灣檢驗科技股份有限公司98年7月7日濫用藥物檢驗報
    告及臺北縣政府警察局新店分局毒品案犯罪嫌犯人姓名及代
    碼對照表各1紙附卷可稽（見偵卷第6 至7頁），足證被告上
    開任意性自白核與事實相符。本案事證明確，被告犯行堪以
    認定，應予依法論科。
三、按施用第一、二級毒品為犯罪行為，毒品危害防制條例第10
    條定有處罰明文。故施用第一、二級毒品者，依前揭規定本
    應科以刑罰。惟基於刑事政策，對合於一定條件之施用者，
    則依同條例第20條、第23條之規定，施以觀察、勒戒及強制
    戒治之保安處分。又毒品危害防制條例於92年7月9日修正公
    布，自93年1月9日施行，其中第20條、第23條將施用毒品之
    刑事處遇程序，區分為「初犯」及「5年內再犯」、「5年後
    再犯」。依其立法理由之說明：「初犯」，經觀察、勒戒或
    強制戒治後，應為不起訴處分或不付審理之裁定；經觀察、
    勒戒或強制戒治執行完畢釋放後，「5 年內再犯」者，因其
    再犯率甚高，原實施之觀察、勒戒及強制戒治既已無法收其
    實效，爰依法追訴或裁定交付審理。至於經觀察、勒戒或強
    制戒治執行完畢釋放後，「5 年後再犯」者，前所實施之觀
    察、勒戒或強制戒治已足以遮斷其施用毒品之毒癮，為期自
    新及協助其斷除毒癮，仍適用「初犯」規定，先經觀察、勒
    戒或強制戒治之程序。從而依修正後之規定，僅限於「初犯
    」及「5 年後再犯」二種情形，始應先經觀察、勒戒或強制
    戒治程序。倘被告於5 年內已再犯，經依法追訴處罰，縱其
    第3次（或第3次以上）再度施用毒品之時間，在初犯經觀察
    、勒戒或強制戒治執行完畢釋放五年以後，已不合於「5 年
    後再犯」之規定，且因已於「5 年內再犯」，顯見其再犯率
    甚高，原實施觀察、勒戒或強制戒治，已無法收其實效，即
    應依該條例第10條處罰（最高法院95年度第7 次刑事庭會議
    決議參照）。查被告於92年1 月22日停止戒治之處分並付保
    護管束，嗣於92年4月7日強制戒治期滿執行完畢，並於同年
    7 月16日由臺灣臺北地方法院檢察署檢察官以92年度戒毒偵
    字第118號為不起訴處分確定後，5年內已經再犯施用毒品之
    罪，且業經依法追訴處罰（詳如犯罪事實欄第1 項所述），
    此有臺灣高等法院被告前案紀錄表1 份在卷可參（見本院卷
    第4 至32頁），是縱其本案施用毒品之時間已在該次強制戒
    治執行完畢釋放之5 年之後，仍應依法追訴處罰。
四、查甲基安非他命為毒品危害防制條例第2條第2項第2 款所列
    之第二級毒品，不得非法施用。核被告所為，係犯毒品危害
    防制條例第10條第2 項之施用第二級毒品罪。其施用前後持
    有甲基安非他命之低度行為，應為施用之高度行為所吸收，
    不另論罪。又被告有如事實欄所載之前案及執行紀錄，有前
    揭臺灣高等法院被告前案紀錄表在卷可佐，其受徒刑之執行
    完畢後，5年以內故意再犯本案有期徒刑以上之罪，為累犯
    ，應依刑法第47條第1 項之規定，加重其刑。爰審酌被告歷
    經觀察勒戒及強制戒治之矯治處遇與徒刑之處罰後，竟再為
    本案施用毒品犯行，顯見其不思悔改，自制力亦顯不佳；惟
    另考量被告於犯後已能坦承犯行，而其施用毒品之行為於本
    質上係屬自我戕害行為，反社會性之程度應屬較低，及檢察
    官求刑有期徒刑7 月稍重等一切情狀，量處如主文所示之刑
    並諭知易科罰金折算標準，以示懲儆。（又98年1 月21日經
    總統公布修正，自同年9月1日起施行之刑法第41條，因該次
    修正係屬檢察官執行時所應處理之事項，非刑罰法律有變更
    ，自無庸比較新舊法，應逕適用修正後刑法第41條規定，併
    予指明）。
據上論斷，應依刑事訴訟法第284條之1、第299條第1項前段，毒
品危害防制條例第10條第2項，刑法第11條前段、第47條第1項，
修正後刑法第41條第1項前段，判決如主文。
本案經檢察官孫沛琦到庭執行職務。
中    華    民    國    98    年    12    月    29    日
                  刑事第十三庭  法  官  陳君鳳
以上正本證明與原本無異。
如不服本判決應於收受送達後10日內向本院提出上訴書狀，並應
敘述具體理由；其未敘述上訴理由者，應於上訴期間屆滿後20日
內向本院補提理由書（均須按他造當事人之人數附繕）「切勿逕
送上級法院」。
                                書記官  楊湘雯
中    華    民    國    98    年    12    月    29    日
附錄本案論罪科刑法條：
毒品危害防制條例第10條
施用第一級毒品者，處6月以上5年以下有期徒刑。
施用第二級毒品者，處3年以下有期徒刑。

司法院資訊處製作；財團法人民間司法改革基金會備份。
